臺灣桃園地方法院刑事判決　　　　　 110年度交簡上字第38號
上　訴　人
即　被　告　陳俊達



上列上訴人即被告因過失傷害案件，不服本院中華民國109 年12
月15日109 年度桃交簡字第4019號簡易判決（偵查案號：109 年
度調偵字第1865號），提起上訴，本院合議庭為第二審判決如下
：
    主  文
上訴駁回。
陳俊達緩刑貳年。
   理  由
一、本案經本院合議庭審理結果，認原審簡易判決以被告陳俊達
    犯刑法第284 條前段過失傷害罪，判處拘役20日，並諭知易
    科罰金之折算標準為以新臺幣（下同）1,000 元折算1 日，
    經核認事用法及量刑均無不當，應予維持，並引用原審判決
    書記載之事實、證據及理由（詳如附件）。
二、上訴人之上訴意旨略以：上訴人於本件事故固有過失，但原
    審量刑過重，且希望能與告訴人達成和解，請從輕量刑等語
    。
三、按法官於有罪判決如何量處罪刑，為實體法賦予審理法官裁
    量之刑罰權事項，法官行使此項裁量權，自得依據個案情節
    ，參酌刑法第57條所定各款犯罪情狀之規定，於法定刑度內
    量處被告罪刑；除有逾越該罪法定刑或法定要件，或未能符
    合法規範體系及目的，或未遵守一般經驗及論理法則，或顯
    然逾越裁量，或濫用裁量等違法情事之外，自不得任意指摘
    其量刑違法，最高法院分別著有80年台非字第473 號、75年
    台上字第7033號、72年台上字第6696號、72年台上字第3647
    號判例可資參照。準此，法官量刑，如非有上揭明顯違法之
    情事，自不得擅加指摘其違法或不當。
四、經查，本件被告所涉過失傷害事實，業據被告於本院審理時
    坦承不諱，而原審以被告犯罪事證明確，援引刑事訴訟法第
    449 條第1 項前段、第3 項，刑法第284 條前段、第62條前
    段、第41條第1 項前段，刑法施行法第1 條之1 第1 項等規
    定，審酌被告駕駛汽車，本應遵屬交通規則，卻於行至交岔
    路口時，屬轉彎車卻未禮讓屬直行車之告訴人即貿然左轉，
    造成本件事故使告訴人受傷，所為誠屬不該；並參以原審審
    結前，被告未能坦承犯行、未與告訴人達成和解；告訴人所
    受傷勢尚屬輕微；告訴人與被告各自違反注意義務之情節及
    程度；被告之素行、教育程度、職業、家庭經濟狀況等一切
    情狀，量處拘役20日，並諭知易科罰金之折算標準，核其認
    事用法，洵無不當，量刑亦稱妥適。從而，本件上訴人提起
    上訴，尚無理由，應予駁回。
五、末查，被告於5 年內未曾因故意犯罪受有期徒刑以上刑之宣
    告，有臺灣高等法院被告前案紀錄表可稽，其因一時失慮致
    犯本罪，考量被告於原審判決後，於110 年4 月19日業與告
    訴人達成和解，並履行和解條件完畢，告訴人復於本院審理
    中表明撤回告訴之意等節，有調解筆錄、刑事撤回告訴狀附
    卷可參（見本院簡上卷第63至64頁、65頁），且被告於本院
    審理時亦坦認其就本件事故確有過失，可徵被告並非全無悛
    悔實據，本院信被告經此論罪科刑之教訓，應知所警惕而無
    再犯之虞，所宣告之刑以暫不執行為適當。爰依刑法第74條
    第1 項第1 款之規定，宣告緩刑2 年。
六、被告經合法傳喚，無正當理由未於審判期日到庭，爰依刑事
    訴訟法第371 條規定，不待其陳述，由檢察官一造辯論而逕
    行判決，併此敘明。
據上論斷，應依刑事訴訟法第455 條之1 第1 項、第3 項、第36
8 條、第371 條、第373 條，判決如主文。
本案經檢察官楊挺宏聲請簡易判決處刑，由檢察官董諭到庭執行
職務。
中    華    民    國   110    年    10    月    13    日
                  刑事第五庭   審判長法  官  呂世文
                                     法  官  李敬之
                                     法  官  曾淑君
以上正本證明與原本無異。
不得上訴。
                                     書記官  姚承瑋
中    華    民    國   110    年    10    月    14    日
 
 
 
附件：臺灣桃園地方法院109 年度桃交簡字第4019號刑事簡易判
      決。
 
臺灣桃園地方法院刑事簡易判決     109年度桃交簡字第4019號
聲  請  人  臺灣桃園地方檢察署檢察官
被      告  陳俊達
上列被告因過失傷害案件，經檢察官聲請以簡易判決處刑（109
年度調偵字第1865號），本院判決如下：
    主      文
陳俊達犯過失傷害罪，處拘役貳拾日，如易科罰金，以新臺幣壹
仟元折算壹日。
    事實及理由
一、陳俊達於民國108年11月9日晚間，駕駛車牌號碼000-0000號
    自用小客車，沿桃園市中壢區合定路往桃圳路方向行駛，嗣
    於同日晚間7 時許，行經桃園市中壢區合定路與松江北路交
    叉路口時，本應注意轉彎車應暫停讓直行車先行，而依當時
    天候晴、夜間有照明、柏油路面乾燥、無缺陷、無障礙物、
    視距良好，客觀並無不能注意之情形，竟疏未注意及此，貿
    然左轉，適有風錦元自對向騎乘車牌號碼000-0000號普通重
    型機車由桃園市中壢區合定路往文中路二段方向直行駛至，
    雙方發生碰撞，致風錦元受有胸部挫傷、右手背擦傷、左膝
    擦傷之傷害。嗣警方到場處理，陳俊達於犯罪未發覺前，當
    場向警員坦承為肇事者，而自首接受裁判。
二、被告陳俊達於警詢時、偵查中固坦承有於108 年11月9 日晚
    間，駕駛車牌號碼000-0000號自用小客車沿桃園市中壢區合
    定路往桃圳路方向行駛，於行經同市區合定路與松江北路交
    叉路口並欲左轉至松江北路時，與對向由告訴人風錦元騎乘
    之車牌號碼000-0000號普通重型機車發生碰撞等事實，惟矢
    口否認有何過失傷害犯行，辯稱：伊左轉彎前沒有看到告訴
    人，當時對向有一台白色汽車靜止，伊以為對方要讓其先過
    就左轉，本案車禍是伊車輛轉彎轉正後才被撞，且伊左轉時
    是綠燈，對向號誌應為紅燈，待伊左轉後對向號誌才變為綠
    燈，另告訴人車速至少時速60公里，就本案交通事故發生，
    伊沒有過失，且伊懷疑告訴人不是當天受傷云云。惟查：
   （一）被告有於上開時間、地點駕駛車輛並於左轉彎時與告
         訴人騎乘機車發生碰撞等情，除經被告於警詢時、偵
         查中供承不諱（偵卷第7 至14、63至65頁），核與告
         訴人警詢時、偵查中之指訴相符（偵卷第21至24、63
         至65頁），並有道路交通事故現場圖、道路交通事故
         調查報告表㈠、㈡各1 份、現場及車損照片17張在卷
         可稽（偵卷第29至33、43至51頁），上開事實，洵堪
         認定。
   （二）而告訴人於前開交通事故發生後，受有胸部挫傷、右
         手背擦傷、左膝擦傷之傷害乙情，除經告訴人指訴明
         確（偵卷第21至24、63至65頁），並有衛生福利部桃
         園醫院診斷證明書1 紙可資佐證（偵卷第25頁），此
         部分事實亦堪認定。
   （三）按汽車行駛至交岔路口，轉彎車應讓直行車先行，道
         路交通安全規則第102 條第1 項第7 款定有明文，而
         此一規範早為政府機關宣導週知多年，一般用路人皆
         能有所認知，且以被告考領有駕駛執照乙情，此有卷
         附之公路監理電子閘門證號查詢汽車駕駛人查詢結果1
         份可憑，則被告對於上開規定更難推諉不知。又被告
         既自承：當時對向有一台白色汽車靜止，伊以為對方
         要讓伊先過就左轉，伊左轉彎前沒有看到告訴人等語
         ，佐以告訴人於警詢時證述：伊當時騎乘機車至肇事
         路口前，伊左側車道有一汽車與伊平行，伊的左側視
         線被擋住，待直行進入肇事路口時，就與被告車輛發
         生碰撞等語（偵卷第21頁），可知被告轉彎前，確有
         一車輛行駛於被告對向車道，而因該車輛遮蔽視線，
         致被告、告訴人均無法注意彼此動態，然被告既屬行
         至交岔路口之轉彎車，依前揭交通規定，於其左轉彎
         前，自應充分觀察與正確判斷對向直行車輛之行進狀
         況可供其安全左轉（例如對向無直行車或對向車輛均
         已全數暫停而讓其先行轉彎）後，方得左轉，若無法
         判斷其能否安全左轉（例如無法確認有無視線遭遮蔽
         之車輛），自應再繼續觀察確認而不得恣意左轉，然
         被告卻在無法確認前開對向車道之汽車旁有無其他未
         能注意之車輛下，貿然左轉終致與直行之告訴人發生
         碰撞，所為自違反前揭轉彎車應禮讓直行車先行之規
         定，而就本案交通事故之發生有過失，此節當無疑義
         。而告訴人因本案交通事故受有前述傷勢，足徵被告
         之過失與告訴人所受傷害間有相當因果關係。
   （四）至被告雖以前詞置辯，惟查：
         1.被告僅注意前開對向靜止之車輛而未充分注意該車
           旁之告訴人即左轉乙節，已如前述，則其辯稱：當
           時對向有一台白色汽車靜止，伊以為對方要讓其先
           過就左轉，本案車禍是伊車輛轉彎轉正後才被撞云
           云，自無解於其未禮讓直行車之過失。
         2.被告又辯稱其當時行向為綠燈，告訴人當時之行向
           則為紅燈，而指射告訴人闖越紅燈乙節，然告訴人
           於警詢時陳述其行向號誌為綠燈即否認有闖紅燈乙
           事（偵卷第21頁），佐以桃園市政府交通局109 年
           11月19日桃交資字第1090056900號函及附件路口號
           誌時制計畫資料表（本院卷第23、25頁），可知本
           案交通事故發生時，肇事路口之合定路雙向號誌，
           並無任何一向為紅燈、一向卻為綠燈之設計，自無
           可能發生被告所稱「其左轉時是綠燈，對向號誌為
           紅燈，待其左轉後，對向號誌才變為綠燈」之情況
           ，此部分辯詞，顯屬無據。
         3.被告再辯稱：懷疑告訴人不是當天受傷云云，然告
           訴人於108 年11月9 日案發當日警員製作筆錄時，
           已明確證述其當時有因交通事故受傷乙情（偵卷第
           21頁），復又提出前開診斷證明書佐證，若無其他
           客觀事證顯示該診斷證明書所示之傷勢與本案車禍
           無關，自不容被告主觀臆測據認告訴人指訴之傷勢
           不可採。再者，告訴人所提出之前開診斷證明書，
           雖係告訴人於案發兩日後之108 年11月11日始經就
           醫診斷，然告訴人對此已稱：事故發生後，伊覺得
           很累，所以擦完藥就先就寢，隔2 日才就醫等語（
           偵卷第65頁），審酌告訴人就醫時間距案發時間僅
           相隔2 日尚非遠，且告訴人所受如前述之傷勢亦屬
           輕微，而一般人於交通事故發生後，或可能因認傷
           勢非重、非對於生命有危害而未必立即前往就醫，
           或因工作或有要務無法抽空立即前往醫院看診，則
           告訴人於案發2 日始就醫尚與常情無違，何況告訴
           人於案發當日製作警詢筆錄時雖稱其有受傷，然該
           次警詢時告訴人並未立即對被告提出刑事過失傷害
           告訴，乃至109 年5 月5 日告訴期間將屆至時方才
           提告，苟告訴人有意造假傷勢並藉此向被告求償，
           應會於案發當日即對被告提告，以此方式迫使被告
           求償，然告訴人卻非如此，益徵告訴人並非刻意造
           假，且遑論被告於案發當日警詢時亦自承告訴人有
           因交通事故受傷乙情，自不容被告事後且僅憑主觀
           之臆測即為告訴人未受傷之有利被告之認定，是此
           部分辯詞，亦非可採。
         4.另按刑法上之過失犯，祇須危害之發生，與行為人
           之過失行為，具有相當因果關係，即能成立，縱行
           為人之過失，與被害人本身之過失，併合而為危害
           發生之原因時，仍不能阻卻其犯罪責任（最高法院
           93年度台上字第1017號判決意旨參照）。是被告雖
           稱告訴人車速至少時速60公里，車速過快乙節，告
           訴人亦於警詢時、偵查中陳稱其當時之車速為時速
           50、60公里（偵卷第21、64頁），而本案肇事路段
           之速限為時速50公里，有道路交通事故現場圖可憑
           （偵卷第29頁），然縱使告訴人確有超速之情形，
           依前開實務見解，亦僅係本案量刑事由之審酌因素
           與被告、告訴人間民事損害賠償比例之問題，而不
           能藉此解免被告之過失責任。
         5.準此，被告上開辯詞，均非可採。
   （五）綜上所述，本案事證明確，被告犯行堪以認定，應依
         法論科。
二、論罪科刑：
   （一）核被告所為，係犯刑法第284 條前段之過失傷害罪。
   （二）又被告於其過失傷害犯行尚未被有偵查犯罪職權之公
         務員發覺前，向前往現場處理車禍事故之警員坦承肇
         事，此有桃園市政府警察局中壢分局文化派出所道路
         交通事故肇事人自首情形紀錄表1 份在卷可考（偵卷
         第39頁），應認被告合於自首要件，爰依刑法第62條
         前段之規定減輕其刑。至被告雖於警詢時、偵查中有
         所主張或辯解，乃其辯護權之行使，並不影響其自首
         之效力，併此敘明。
   （三）爰以行為人之責任為基礎，審酌被告駕駛汽車，本應
         遵屬交通規則，卻於行至交岔路口時，屬轉彎車卻未
         禮讓屬直行車之告訴人先行即貿然左轉，致釀成本案
         交通事故，並使告訴人受傷，所為誠屬不該，應予非
         難；並參以被告犯後未能坦承犯行，及雖有與告訴人
         和解之意願，然因告訴人於本院所定調解期日未到庭
         而未果之犯後態度；再考量告訴人之傷勢輕微，可知
         被告所生危害非重；兼衡被告、告訴人各自違反注意
         義務之情節與程度、被告無前科紀錄之素行、自陳高
         中畢業之教育程度、從事裝潢設計、家庭經濟狀況小
         康（偵卷第7 頁）等一切情狀，量處如主文所示之刑
         ，並諭知易科罰金之折算標準。
三、據上論斷，應依刑事訴訟法第449 條第1 項前段、第3 項，
    刑法第284 條前段、第62條前段、第41條第1 項前段，刑法
    施行法第1 條之1 第1 項，逕以簡易判決處刑如主文。
四、如不服本判決，得於收受判決書送達後20日內，以書狀敘述
    理由（須附繕本），經本庭向本院管轄第二審之合議庭提起
    上訴。
本案經檢察官楊挺宏聲請以簡易判決處刑。
中    華    民    國   109    年    12    月    15    日
                  刑事第十三庭  法  官  郭鍵融
以上正本證明與原本無異。
如不服本判決，應於判決送達後20日內向本院提出上訴狀（應附
繕本）。
                                書記官  李佳玲
中    華    民    國   109    年    12    月    16    日
附錄論罪科刑法條：
中華民國刑法第284條前段：
因過失傷害人者，處1 年以下有期徒刑、拘役或10萬元以下罰金
。